【裁判字號】    97,易,2412
【裁判日期】    980630
【裁判案由】    違反建築法
【裁判全文】
臺灣臺中地方法院刑事判決              97年度易字第2412號
聲  請  人  臺灣臺中地方法院檢察署檢察官
被      告  丙○○
上列被告因違反建築法案件，經檢察官聲請以簡易判決處刑（97
年度偵緝字第733號），本院豐原簡易庭（97年度豐簡字第371號
）認不得逕以簡易判決處刑，簽由本院刑事庭改依通常程序審理
後，判決如下：
    主    文
丙○○無罪。
    理    由
一、聲請簡易判決處刑意旨：丙○○為位在臺中巿南屯區○○路
    ○ 段43號「夏娃美容護膚店」之負責人，該店因違反建築法
    第77條規定，依同法第91條第1項之規定，經臺中市政府先
    後於民國96年4月25日、5月18日，依建築法第73條第2、第7
    7條第1項、第91條第1項第1款、第2款規定，以府都管字第0
    960088092號、0000000000號行政處分書裁處罰鍰，並勒令
    停止使用，復於96年6月14日，依建築法第77條之2、第91條
    規定為停止供水、供電之處分，並已執行完畢。未經許可，
    於執行停止供電後，擅詎自接電供營業使用。迨於同年7月1
    8日（起訴書誤載為19日），始為警查獲。
二、起訴法條：
    建築法第94條之1之非法接電罪。
三、證據能力之說明：
    按被告以外之人於審判外之言詞或書面陳述，除法律有規定
    者外，不得作為證據；又被告以外之人於審判外之陳述，雖
    不符前4條之規定，而經當事人於審判程序同意作為證據，
    法院審酌該言詞陳述或書面陳述作成時之情況，認為適當者
    ，亦得為證據。當事人、代理人或辯護人於法院調查證據時
    ，知有第159條第1項不得為證據之情形，而未於言詞辯論終
    結前聲明異議者，視為有前項之同意，刑事訴訟法第159條
    第1項、第159條之5分別定有明文。查被告丙○○對於本院
    下列所引用之其他各項證據之證據能力，於言詞辯論終結前
    ，均無何異議，本院審酌該等證據作成時之情況，並無不法
    取證情事，作為證據，應無不當，依前開說明，該等人證、
    書證，均有其證據能力，自均得為證據。
四、公訴證據：
(一)臺中巿建築物公共安全之構造及設備檢查紀錄表。
(二)上開行政處分書。
(三)拆除紀錄表、臺中市政府公告。
五、被告之辯解：
    被告辯稱：伊於96年3月間，因夏娃美容護膚店妨害風化案
    件為警查獲，業經本院判刑確定，嗣該店又經臺中市政府裁
    處罰鍰，並於96年6月中旬，經臺中市政府斷水、斷電，伊
    就把店內沒有用的髒東西收拾後，再也沒去店裡，將該店交
    由案外人丁○○接手經營，案外人丁○○才是後來案發時之
    實際負責人，伊自96年6月27日以後，已停止經營夏娃美容
    護膚店，不是實際負責人，且該店房子不是伊承租的，伊不
    知道為何有人去該店裝潢接電，請判伊無罪等語。
六、本院之判斷：
(一)按事實之認定，應憑證據，如未能發現相當證據，或證據不
    足以證明，自不能以推測或擬制之方法，為裁判基礎；且認
    定不利於被告之事實須依積極證據，苟積極證據不足為不利
    於被告事實之認定時，即應為有利於被告之認定；另認定犯
    罪事實所憑之證據，雖不以直接證據為限，間接證據亦包括
    在內，然而無論直接證據或間接證據，其為訴訟上之證明，
    須於通常一般之人均不致有所懷疑，而得確信其為真實之程
    度者，始得據為有罪之認定，倘其證明尚未達到此一程度，
    而有合理之懷疑存在，無從使事實審法院得為有罪之確信時
    ，即應由法院為諭知被告無罪之判決（最高法院40年台上字
    第86號、30年上字第816號、76年台上字第4986號分別著有
    判例可資參照）。
(二)經查：
  1.證人即查獲時現場施工人員乙○○於本院97年7月21日審理
    時已結證稱：「（檢察官問：你從事何職？）答：我從事清
    理垃圾的工作。（檢察官問：是否認識被告？）答：不認識
    。（檢察官問：96年7月18日下午2點50分，警方到南屯區○
    ○路○段43號護膚店臨檢時，你是否在場？）答：是的。（
    檢察官問：請你陳述你當時為何在場。是受何人指示？）答
    ：我是在裡面清理雜物的工作，1車是2千元的代價，請我的
    人是裡面的人，但是我不認識，我是稱呼他洪先生，是洪先
    生請我去清理垃圾。（檢察官問：跟洪先生的關係為何？）
    答：是洪先生請我到護膚店清理垃圾，我才跟洪先生有第一
    次接觸。（檢察官問：你何時到現場？）答：當日下午1點
    多，．．．我到現場時，裡面的人員沒有招呼我，我是從後
    門進入，他們前門有鎖住，洪先生有跟我講要從後面進入。
    ．．．（檢察官問：你當時接受警方臨檢時，你有表示跟負
    責人聯絡的電話為0000000000？）答：這是洪先生跟我聯絡
    使用的電話。．．．（檢察官問：你在現場從事清理垃圾的
    工作時，是否有看到被告？）答：沒有。．．．（檢察官問
    ：你當時在臨檢紀錄上面，洪先生有交給你1把鑰匙，這鑰
    匙如何處理？）答：洪先生拿去了，我跟洪先生有見了第二
    次面。我去打掃時，洪先生有拿給我這把鑰匙，隔天我有把
    這把鑰匙還給洪先生。．．．（法官問：你何時接到洪先生
    打電話給你，接這份工作？）答：96年7月17日中午1點多，
    因我在本案建築物隔壁載運廢棄物，他是人過來找我。他說
    裡面有一些東西需要清除，並問1車的價錢多少，我回答他2
    千5百元，我答應他我隔天就要去清除。（法官問：如何知
    道洪先生的電話？）答：我17日有問他如何聯絡，他就給我
    上開電話號碼。（法官問：你知道洪先生的真實姓名嗎？）
    答：丁○○，我問他的，也是在17日當天問他的，他有寫電
    話給我並且書寫他的名字。（法官問：依據臨檢紀錄表，警
    員先生記載說現場工人是受僱洪先生並負責拆除裡面裝潢及
    復原等話有何意見？）答：我進入時，裡面的天花板都壞掉
    ，樓下的部分是我拆除。．．．（法官問：提示臨檢紀錄表
    有何意見？）答：裡面的記載屬實，是我當時向警員表示的
    。」等語，並有96年7月18日臺中市警察局第四分局大墩派
    出所臨檢記錄表1紙附卷可稽（見96年度偵字第18967號卷第
    5頁），足見96年7月18日僱工前往夏娃美容護膚店清理回復
    原貌欲加以使用者確係丁○○，而非被告甚明，是被告上開
    所辯夏娃美容護膚店係由案外人丁○○接手經營，案外人丁
    ○○才是後來案發時之實際負責人等語，並非虛情。
  2.又夏娃美容護膚店位於臺中巿南屯區○○路○段43號之營業
    處所，係由案外人丁○○向案外人王秀卿所承租，租賃期間
    自95年11月8日起至98年11月7日止，有房屋租賃契約書1份
    （見上偵卷第37頁）在卷可憑。復經證人即該房屋租賃契約
    書之保證人戊○○（原名楊其暐）於本院97年10月16日審理
    時結證屬實。證人戊○○結證稱：「．．．因為丁○○找我
    ，所以我才擔任保證人，當初是丁○○說他要租賃房屋，需
    要1個保證人，他說要自己做生意用．．．（法官問：夏娃
    美容護膚店你知道誰是老闆？）答：不知道。丁○○有告訴
    我要開設腳底按摩ＳＰＡ的店，問我有沒有興趣要合夥，我
    因為理念不合，且無資力，所以我沒有答應他」等語，是夏
    娃美容護膚店上址確為案外人丁○○所承租使用，益徵被告
    上開所辯，夏娃美容護膚店之實際負責人為案外人丁○○，
    伊於本案查獲當時僅為掛名負責人等語，應堪採信。
  3.綜上所述，被告於96年7月間既僅為夏娃美容護膚店之掛名
    負責人，衡情應無於該店遭斷電後，復擅自接電使用之動機
    ，依此，被告是否有檢察官所指違反建築法建築法第94條之
    1非法接電之犯行，仍有合理之懷疑存在，檢察官所舉前開
    證據，仍無法說服本院對被告形成有罪之心證，此外，復查
    無其他證據足資證明被告有公訴人所指上開犯行，不能證明
    被告犯罪，依法應諭知無罪之判決。
七、適用法律：
    刑事訴訟法第452條、第301條第1項前段。
本案經檢察官甲○○到庭執行職務。
中    華    民    國    98    年    6     月    30    日
                         臺灣臺中地方法院刑事第7庭
                                  法  官  丁智慧
上正本證明與原本無異。
如不服本判決應於收受判決後10日內向本院提出上訴書狀，並應
敘述具體理由；其未敘述上訴理由者，應於上訴期間屆滿後20日
內向本院補提理由書（均須按他造當事人之人數附繕本）「切勿
逕送上級法院」。
                                 書記官  林錦源
中    華    民    國    98    年    6     月    30    日


司法院資訊處製作；財團法人民間司法改革基金會備份。
